臺灣士林地方法院刑事判決　　　　　　　95年度訴字第1270號
公　訴　人　臺灣士林地方法院檢察署檢察官
被　　　告　己○○
　　　　　　　　　　（現羈押於台灣士林看守所）
選任辯護人　許卓敏律師
　　　　　　邱群傑律師
　　　　　　賴志凱律師
被　　　告　戊○○
上列被告因違反槍砲彈藥刀械管制條例案件，經檢察官提起公訴
（95年度偵字第14061號），本院判決如下：
，本院判決如下：
    主  文
己○○未經許可，寄藏手槍，累犯，處有期徒刑伍年貳月，併科
罰金新臺幣陸萬元，罰金如易服勞役，以新臺幣壹仟元折算壹日
，扣案之奧地利克拉克廠製17型口徑9mm 制式半自動手槍（含彈
匣1 只，槍枝管制編號為0000000000號）壹把及口徑9mm 制式子
彈參顆均沒收，又共同以其他非法方法，剝奪人之行動自由，處
有期徒刑肆月，扣案之奧地利克拉克廠製17型口徑9mm 制式半自
動手槍（含彈匣1 只，槍枝管制編號為0000000000號）壹把及口
徑9mm 制式子彈參顆均沒收，又以強暴妨害人行使權利，處有期
徒刑拾月，扣案之奧地利克拉克廠製17型口徑9mm 制式半自動手
槍（含彈匣1 只，槍枝管制編號為0000000000號）壹把及口徑9m
m 制式子彈參顆均沒收，應執行有期徒刑陸年，併科罰金新臺幣
陸萬元，罰金如易服勞役，以新臺幣壹仟元折算壹日，扣案之奧
地利克拉克廠製17型口徑9mm 制式半自動手槍（含彈匣1 只，槍
枝管制編號為0000000000號）壹把及口徑9mm 制式子彈參顆均沒
收。
戊○○共同以其他非法方法，剝奪人之行動自由，處有期徒刑參
月，如易科罰金以新臺幣壹仟元折算壹日。
    事  實
一、
  (一)己○○於85年間因妨害自由案件，經臺灣板橋地方法院判處
    有期徒刑2年，經臺灣高等法院駁回上訴確定，於87年4月30
    日縮刑期滿執行完畢，其明知具有殺傷力之奧地利克拉克廠
    製17型口徑9mm制式半自動手槍（含彈匣1只，槍枝管制編號
    為0000000000號）1 把及口徑9mm 制式子彈9 顆（下稱手槍
    、子彈），均係槍砲彈藥刀械管制條例列管之槍彈，未經許
    可不得寄藏與持有，竟自民國86年間起，在台北縣蘆洲市某
    處，受友人李龍貴（已歿）之成年男子同時委託代為保管後
    ，即攜至藏放於臺北縣蘆洲市○○路路邊竹林內。
  (二)己○○與友人戊○○於95年11月8日凌晨3時45分許，飲酒後
    共同前往臺北市大同區○○○路○段73號9樓「天龍三溫暖」
    消費，並於同日凌晨4時4分許，己○○要求賒帳遭天龍三溫
    暖經理甲○○拒絕，己○○與戊○○心生不悅，憤而搭乘計
    程車離開該店。己○○不甘受辱，益生憤懣，為討回顏面，
    即基於以強暴、恫嚇方式妨害甲○○行使權利之犯意，乃仗
    酒使氣，另起犯意，獨自前往上揭臺北縣蘆洲市某竹林內，
    取出上開藏放之手槍、子彈（9 顆）後，返回己○○臺北縣
    蘆洲市○○路住處附近，駕駛其使用之車號9686—EN號自小
    客車（己○○將手槍、子彈置放在駕駛座下），搭載不知情
    之戊○○返回天龍三溫暖店。嗣抵達在天龍三溫暖店前下車
    ，己○○與戊○○共同基於妨害自由之犯意聯絡，均出言向
    該店之泊車員工丁○○出言恐嚇稱：「沒你的事，到車上去
    坐」等語，己○○於下車後，即先自行持上揭槍彈插置於褲
    頭並以外衣掩蓋，並獨自故意藉此不經意動作向丁○○亮示
    該手槍、子彈，丁○○目睹己○○持有上揭槍彈，因此心生
    畏懼，即按照己○○指示，進入上開自小客車右後座就坐，
    己○○並囑由戊○○（戊○○仍尚不知己○○持有手槍、子
    彈之緣由及目的）同坐於車內負責看管丁○○，而以此非法
    方法剝奪丁○○之行動自由。
  (三)於同日凌晨4 時53分許，己○○為遂行其目的，即自天龍三
    溫暖店前，單獨持該手槍、子彈搭乘電梯前往位於9 樓之店
    內，迨該電梯抵達9 樓電梯門開啟時，己○○右手隨即拔出
    插置於褲頭之槍、彈並上膛，槍口朝下，使彈匣內之子彈處
    於隨時可發射之狀態，見甲○○在店內大廳之櫃檯，即趨前
    以左手抓住甲○○衣領將之拉至大廳，持上開槍彈抵住甲○○腹部，甲○○隨即單手將槍撥開並反抗搶槍，於拉扯中，
    己○○不慎擊發一發子彈（擊中大廳地板），己○○又隨即
    以槍口欲指向甲○○頭部，於槍口尚未碰觸頭部前，即隨遭
    甲○○撥開，斯時，天龍三溫暖店員丙○○（起訴書誤載為
    許龍生，應予更正）與乙○○等人見狀陸續上前制伏，甲○○、丙○○與乙○○在與己○○在搶槍、拉扯及圍捕制伏過
    程中，己○○復不慎接續擊發2 槍（擊中近櫃檯地板與電梯
    門口地面，而未有人傷亡）。嗣甲○○及天龍三溫暖店員工
    丙○○與乙○○等約6 、7 人將己○○身體完全壓制於地，
    適時員警亦據報趕到場處理，並扣得該手槍1 支、彈匣1 個
    、制式子彈6 顆（鑑驗時試射3 顆，餘3 顆）與彈殼3 個，
    並循線在臺北市大同區○○○路○ 段83巷口查獲由戊○○駕
    駛之車號9686—EN號自小客車，丁○○始恢復行動自由。
二、案經臺北市政府警察局大同分局移送臺灣士林地方法院檢察
    署檢察官偵查起訴。
    理  由
壹、程序方面：
一、按被告以外之人於審判外之言詞或書面陳述，除法律有規定
    者外，不得作為證據，刑事訴訟法第159 條第1 項定有明文
    ，此即學理上所稱「傳聞證據排除法則」。又被告以外之人
    於審判外之陳述，雖不符同法第159 條之1 至第159 條之4
    之規定，而經當事人於審判程序同意作為證據，法院審酌該
    言詞陳述或書面陳述作成時之情況，認為適當者，亦得為證
    據。當事人、代理人或辯護人於法院調查證據時，知有第15
    9 條第1 項不得為證據之情形，而未於言詞辯論終結前聲明
    異議者，視為有前項之同意，亦為同法第159 條之5 所明定
    。立法意旨在於傳聞證據未經當事人之反對詰問予以核實，
    原則上先予排除。惟若當事人已放棄反對詰問權，於審判程
    序中表明同意該等傳聞證據可作為證據；或於言詞辯論終結
    前未聲明異議，基於尊重當事人對傳聞證據之處分權，及證
    據資料愈豐富，愈有助於真實發見之理念，且強化言詞辯論
    主義，使訴訟程序得以順暢進行，原則上即可承認該傳聞證
    據之證據能力。而揆諸我國刑事訴訟法第159 條之5 之立法
    理由，除參照前述傳聞證據排除法則之基本法理外，亦參考
    日本刑事訴訟法第326 條之立法例，查日本刑事審判實務之
    運作，有關檢察官及被告均同意作為證據之傳聞書面材料或
    陳述，可直接援引該國刑事訴訟法第326 條作為傳聞例外之
    法律依據，僅在檢察官與被告不同意之情況下，乃須根據其
    他傳聞例外規定俾以斟酌該等書面材料或陳述是否具有證據
    能力，在當事人間無爭執之案件中，傳聞證據基本上均可依
    據前引規定提出於法院使用。據此，我國刑事訴訟法第159
    條之5 之適用應可作同上之解釋。本件證人甲○○、丙○○
    、乙○○、辛○○等人分別在警詢時或檢察官偵訊時所為之
    陳述，及證人庚○○於檢察官偵訊時之陳述，固為被告以外
    之人在審判外之陳述，均屬傳聞證據，惟公訴人、被告己○○及其辯護人、被告戊○○就前開審判外之陳述，迄於言詞
    辯論終結前未為異議之聲明，且被告己○○及其辯護人於本
    院仍表示「不爭執」、「沒有（意見）」（見本院卷第192
    頁），而本院審酌彼等陳述作成時之情況，核無違法取證及
    證明力明顯過低之瑕疵，亦認為以之作為證據為適當，故依
    諸上開規定及說明，證人甲○○等人之陳述，依同法第159
    條之5 規定自有證據能力。
二、證人即共同被告陳述之證據能力：
    復按被告以外之人於審判外之言詞或書面陳述，除法律有規
    定者外，不得作為證據，刑事訴訟法第159 條第1 項定有明
    文。次按「刑事審判上之共同被告，係為訴訟經濟等原因，
    由檢察官或自訴人合併或追加起訴，或由法院合併審判所形
    成，其間各別被告及犯罪事實仍獨立存在。故共同被告對於
    其他共同被告之案件而言，為被告以外之第三人，本質上屬
    於證人，為確保被告對證人之詰問權，證人於審判中，應依
    法定程序，到場具結陳述，並接受被告之詰問，其陳述始得
    作為認定被告犯罪事實之判斷依據，此觀司法院釋字第582
    、592 號解釋意旨甚明。」，最高法院95年度台上字第2724
    號判決採同一見解。本件證人即共同被告己○○、戊○○於
    警詢、偵查之陳述，為被告戊○○、己○○以外之人於審判
    外之陳述，惟上開證人於審判外之陳述，業經本院審理時依
    證人地位到庭，依法具結陳述後，並予被告己○○、戊○○
    對質詰問之機會，且本院審理時，並再提示證人己○○、戊○○之上開各該供述筆錄及要旨，由被告己○○、戊○○依
    法辯論，有本院審判筆錄可考，本件證人即共同被告己○○
    、戊○○上開於警詢、偵查之陳述，既已賦予被告己○○、
    戊○○反對詰問權，並踐行之合法調查程序，應有證據能力
    （被告己○○及其辯護人、被告戊○○對於彼此間於警詢、
    偵查中所為之陳述，迄於言詞辯論終結前未為異議之聲明，
    並於本院中仍表示「不爭執」、「沒有（意見）」（見本院
    卷第192 頁），而得作為本院判決之基礎。
三、至本案所涉之書證，即卷附之9686─ＥＮ車籍作業系統─查
    詢認可資料、扣押索筆錄、扣押目錄表、自願受理搜索同意
    書、槍彈照片、現場照片、光碟翻拍照片、內政部警政署刑
    事警察局（起訴誤載為臺北市政府警察局大同分局）95年11
    月8 日刑鑑字第0950166794號槍彈鑑定書1 份，經審酌其作
    成時之情況，均核與刑事訴訟法第159 條之4 之規定相符，
    復查無違背法定程序取得之情形，且公訴人、被告己○○及
    其辯護人、被告戊○○迄於言詞辯論終結前未為異議之聲明
    ，因認賦予其證據適格之地位而得為本案之證據。
貳、實體方面：
一、上開事實(一)關於寄藏手槍、子彈部分，迭據被告己○○於警
    詢及本院羈押訊問、審理中坦承不諱（偵查卷第18、19頁，
    本院95年度聲羈字第298 號卷第7 頁，本院卷第11、32、52
    、100 、142 、189 、197 、198 、199 頁），且有扣案之
    手槍1 支、子彈6 顆（鑑驗時試射3 顆，餘3 顆）在卷可稽
    ，而本件扣案之手槍（含彈匣1 個）、子彈，送經鑑驗結果
    ：「(1)奧地利ＧＬＯＣＫ廠製口徑9mm 之制式半自動手槍（
    槍枝管制編號0000000000號），送鑑時槍管槍號遭磨滅過深
    ，無法重現，另有「ＫＢ111 」於滑套、槍身，槍管內具陸
    條右旋來復線，機械性能良好，可擊發同口徑制式子彈，認
    具殺傷力。(2)另送鑑子彈6 顆（試射3 顆），均係口徑9mm
    之制式子彈，認均具殺傷力。(3)送鑑彈殼3 顆，均係已擊發
    之口徑9mm 制式子彈」，亦有內政部警政署刑事警察局（起
    訴誤載為臺北市政府警察局大同分局）95年11月8 日刑鑑字
    第0950166794號槍彈鑑定書1 份及所附之手槍、子彈照片附
    卷可資佐證（偵查卷第57至65頁），按未經許可寄藏手槍，
    其寄藏之繼續，為行為之繼續，亦即一經寄藏手槍，罪即成
    立，但其完結須繼續至持有行為終了時為止，此有最高法院
    88年第8 次刑事庭會議可資參照。從而，被告己○○此部分
    寄藏手槍、子彈之行為，事證明確，犯行可堪認定。
二、上開事實(二)之妨害自由犯行部分，業據被告己○○、戊○○
    於本院審理中坦白認罪（本院卷第189 、190 、196 頁），
    渠2 人復以證人身份於本院結證屬實（本院卷第190 、191
    頁），經核情節相符，另證人即被害人丁○○於警詢及偵查
    中證稱：伊見被告己○○持上揭手槍插置於褲頭並以外衣掩
    蓋，並向伊說進入車內（指被告己○○駕駛之小客車），另
    被告戊○○亦叫伊進入車內，伊見到己○○持有上揭手槍，
    因此害怕、畏懼，所以伊就進入車內坐，戊○○則在車內看
    著伊，……己○○就帶著槍往73號9 樓公司（「天龍三溫暖
    」）上去，伊感到害怕，所以不敢下車，之後戊○○見警察
    來時叫伊下車，然後戊○○就將車開走等語（偵查卷第27、
    28、12 7頁），證人丁○○於本院亦為相同情節之證述（本
    院卷第103 、107 、109 頁），準此，依證人丁○○所證述
    內容觀之，被告己○○、戊○○喝令證人丁○○進己○○入
    車內，且證人目見被告己○○故意不經意亮示持上揭手槍插
    置於褲頭並以外衣掩蓋，證人丁○○因而心生畏懼之情，未
    施以反抗並配合被告等人之指示，進入該汽車內，當屬人情
    之常，且並由被告戊○○負責看管，以致丁○○不敢下車離
    去，顯見被害人丁○○之行動已受被告等看管、控制中，直
    至被告戊○○見警員前來，惟恐犯行敗露，始令被害人丁○○自行下車離去，則被害人丁○○之行動自由確已受被告己○○、戊○○剝奪，至為明確。證人丁○○所證其行動自由
    之被害情節，核與被告己○○、戊○○之自白相互吻合，且
    有前開手槍、子彈扣案可資佐證，被告己○○、戊○○此部
    分妨害自由之犯行，事證亦甚明確，洵堪認定。
三、上開事實(三)之強制犯行，迭據被告己○○於警詢、偵查、本
    羈押審訊及審理時供認不諱（偵查卷第15、16、95頁，本院
    聲羈卷第8 頁，本院審理卷第11、12、32、52、100 、142
    、189 、190 、196 、199 頁），並分據證人即被害人甲○○、「天龍三溫暖」員工丙○○、乙○○、辛○○等人分別
    在警詢、檢察官偵訊及本院審理、及證人庚○○於檢察官偵
    訊及本院審理時證述屬實（偵查卷第31、32、34、35、39、
    40、43、44、45、127 至129 頁，本院卷第110 至120 、14
    4 至148 、14 9頁），且被告己○○持手槍、子彈至「天龍
    三溫暖」店強制被害人甲○○之過程，復經本院當庭勘驗「
    天龍三溫暖」案發現場之監視錄影光碟，載明筆錄在卷可稽
    （本院卷第53、54、119 、120 頁），核與被告己○○自白
    情節大致相符，且有該監視錄影光碟翻拍照片4 張及現場照
    片16張在卷可參（含槍擊後3 枚彈殼相關位置照片，附於本
    院卷第87至94頁），並有現場遺留之彈殼3 枚及手槍、子彈
    扣案可資佐證，是以被告己○○持手槍、子彈至「天龍三溫
    暖」大廳櫃檯，趨前以左手不法強制腕力抓住甲○○衣領強
    行將甲○○拉至大廳，並持上開槍彈抵住甲○○腹部，及欲
    以槍口指向甲○○頭部，槍口尚未碰觸頭部前，即隨遭甲○○撥開，則被告己○○使用強暴手段，顯已妨害甲○○身體
    自由行為之權利甚明，被告己○○此部分犯行，事證明確，
    亦堪認定。
四、
(一)
  (1)按未經許可寄藏手槍，其寄藏之繼續，為行為之繼續，亦即
    一經寄藏手槍，罪即成立，但其完結須繼續至持有行為終了
    時為止，此有最高法院88年第8 次刑事庭會議可資參照。其
    間法律縱有變更，其行為既繼續實施至新法施行以後，即與
    犯罪後法律有變更之情形不同，不生新舊法比較適用問題（
    最高法院75年度台上字第3370號判決意旨參照）。被告己○○持有手槍、子彈之行為，乃行為繼續而非狀態之繼續，其
    持有行為繼續至94年1 月28日新法施行後，故不生行為後法
    律變更應為新舊法比較之問題，自應適用其行為終止時之現
    行槍砲彈藥刀械管制條例之規定論處。本件被告己○○未經
    中央主管機關許可，持有前揭具殺傷力之手槍及子彈，核被
    告己○○事實(一)所為，係犯槍砲彈藥刀械管制條例第7 條第
    4 項之未經許可寄藏手槍罪及同條例第12條第4 項寄藏子彈
    罪。而「寄藏」之受人委託代為保管，其保管之本身所為之
    「持有」，實係「寄藏」之當然結果，法律上應僅就「寄藏
    」行為為包括之評價，不另就「持有」予以論罪，且均論為
    寄藏之一罪，不得割裂。。被告己○○所犯寄藏手槍、子彈
    二罪間係一行為同時觸犯二罪名，依刑法第55條想像競合犯
    之規定，論以較重之寄藏手槍罪。又查被告己○○有事實欄
    所載之前科執行之情形，有臺灣高等法院被告前案全國紀錄
    表在卷可佐，茲於五年內再故意犯此部分寄藏槍、彈之有期
    徒刑以上刑之罪，依刑法第47條第1 項規定構成累犯，並加
    重其刑。
  (2)核被告己○○、戊○○就犯罪事實(二)所為，係犯刑法第302
    條第1 項之妨害自由罪（被告己○○此部分犯行，已逾其前
    案科刑執行完畢後5 年以上，不構成累犯）又被告二人間有
    犯意之聯絡及行為之分擔，均為共同正犯。刑法第302 條之
    妨害自由罪，原包括私禁及以其他非法方法剝奪人之行動自
    由而言，所謂非法方法，當包括強暴脅迫等情事在內。被告
    己○○、戊○○出言恫嚇被害人丁○○而達到剝奪其行動自
    由之目的，自屬包含於剝奪被害人丁○○行動自由之同一意
    念之中。縱其所為合於刑法304 、第305 條之情形，仍應視
    為剝奪行動自由之部分行為（最高法院74年台上字第3404號
    、87年度台上字第10 66 號、93年度台上字第3309號等判例
    參照），公訴人認被告己○○、戊○○均另犯刑法第305 條
    之恐嚇罪云云，尚有未洽，惟本院認為此部分與被告己○○
    、戊○○被訴妨害自由罪部分，有實質一罪關係，爰不另為
    無罪諭知。
  (3)被告己○○持手槍、子彈並以強暴手段妨害被害人甲○○行
    使權利，核被告己○○此部分所為係犯刑法第304 條第1 項
    （被告己○○此部分犯行，已逾其前案科刑執行完畢後5 年
    以上，不構成累犯），公訴人認為被告己○○係基於殺人犯
    意為之，應成立刑法第271 條第1 項、第2 項之殺人未遂罪
    ，見解容有未洽，惟此部分社會基本事實同一，起訴法條應
    予變更（此部分如後述）。
  (二)爰審酌被告2 人就相關糾紛不以正當合法之方法解決，於被
    告己○○僅因消費簽帳遭拒，即另行於凌晨持槍彈公然在合
    法營業處所妨害他人行使權利，兼衡被告己○○、戊○○犯
    罪動機、目的、手段、尚無人員傷亡，及被告戊○○並無前
    科，且被告己○○、戊○○犯後態度尚稱良好等一切情狀，
    分別量處如主文所示之刑，被告己○○併科罰金部分，依法
    諭知其易服勞役之折算標準，並酌定其應執行之刑，被告戊○○部分，諭知易科罰金之折算標準。另扣案之奧地利克拉
    克廠製17型口徑9mm 制式半自動手槍（含彈匣1 只，槍枝管
    制編號為0000000000號）1 把及鑑驗賸餘之口徑9mm 制式子
    彈3 顆，均為違禁物，依刑法第38條第1 項第1 款規定宣告
    沒收。至扣案之彈殼3 顆及鑑驗時試射3 顆之彈殼，因業經
    擊發，已非屬違禁物，爰不併為沒收之諭知。
五、公訴意旨另以：被告己○○基於殺人之犯意於同日凌晨4 時
    5 3 分許，自天龍三溫暖店前，單獨持槍搭乘電梯前往位於
    9 樓之店內，迨該電梯抵達9 樓電梯門開啟時，己○○即拔
    出插置於褲頭之槍彈並上膛，使彈匣內之子彈處於隨時可發
    射之狀態，見甲○○在店內大廳，即持上開槍彈抵住甲○○
    肚子，甲○○隨即單手將槍撥開並反抗，己○○即擊發第一
    發子彈未中，隨即以槍指向甲○○頭部，隨即遭天龍三溫暖
    店員丙○○與乙○○上前制伏，己○○在上揭圍捕制伏過程
    復擊發2 槍，惟因擊中地板與電梯門，而未有人傷亡，因認
    被告己○○係犯刑法第271 條第1 項、第2 項之殺人未遂罪
    嫌，公訴人認為被告己○○係憑證人甲○○、丙○○、乙○○、辛○○、庚○○等人證述被告己○○持手槍、子彈上膛
    抵住證人甲○○腹部、頭部射擊與格鬥之過程中，被告己○○擊發3 槍及扣案之手槍、子彈等執為論據，訊據被告己○○固坦承持手槍、子彈在天龍三溫暖店內與被害人甲○○發
    生爭執、拉扯之過程，惟矢口否認有殺人犯意，被告己○○
    及其辯護人辯稱：被告己○○係不甘受辱，一時憤懣，為討
    回顏面，始持槍返回天龍三溫暖店內強暴恫嚇手段教訓甲○○，擊發之3 槍，係拉扯中槍枝走火等語。按犯罪事實應依
    證據認定之，無證據不得認定犯罪事實，刑事訴訟法第154
    條第2 項定有明文。另按殺人未遂之成立，以有殺害他人生
    命之故意，著手於殺人之實行而未發生死亡之結果為要件；
    倘無使人喪失生命之故意，僅在使其身體、健康受到傷害，
    則為傷害罪。故殺人未遂、傷害之區別，端賴行為人行為時
    ，究出於殺人或傷害之犯意而定。至殺人犯意之存否，固係
    隱藏於行為人內部主觀之意思，被害人傷痕之多寡、受傷處
    所是否即為致命部位、傷勢輕重程度、加害人下手情形、所
    用兇器為何，並與被害人曾否相識、有無宿怨等情，雖不能
    執為區別殺人與傷害之絕對標準，然仍非不得盱衡審酌事發
    當時情況，觀其行為動機，視其下手情形、用力輕重、砍向
    部位之手段，佐以其所執兇器、致傷結果、與被害人之關係
    暨行為後之情狀等予以綜合觀察論斷，準此，殺人未遂與刑
    法第304 條之強制罪間之區別，亦有適用。本院經查：
  (一)天龍三溫暖店內設有二個監視器鏡頭（Ａ、Ｂ二個鏡頭），
    本院當庭勘驗結果：(1)Ａ鏡頭：95年11月8 日上午4 時54分
    起：被告己○○右手持槍，槍口朝下，快速步入大廳走至櫃
    台甲○○旁，以左手抓住甲○○胸前衣領，持槍抵制甲○○
    腹部，並將甲○○拉至大廳。（54分8 秒）舉槍槍口朝上，
    欲抵住甲○○頭部但尚未碰到頭部前（已靠近左側頭部太陽
    穴），即經甲○○推開，未抵住左側頭部太陽穴，兩人拉扯
    中，（54分11秒）一名員工上前阻止其拉扯（拉扯畫面該鏡
    頭無法拍攝）。另一員工欲上前制止。（制止畫面該鏡頭無
    法拍攝），95年11月8 日上午4 時54分33秒：有第二位員工
    持槍出現在畫面中。(2)Ｂ鏡頭：95年11月8 日上午4 時54分
    起：被告己○○右手持槍，槍口朝下，步入大廳快速走至櫃
    台甲○○旁，以左手抓住甲○○胸前衣領，拉至大廳，二人
    拉扯中，部分動作只能看到槍口朝下（頭部以上動作畫面未
    能顯示）。（54分11秒）一名員工趨前制止被告，甲○○和
    該名員工與被告三人拉扯。因為鏡頭位置關係擋住被告持槍
    的動作（14秒-19 秒間）該名員工被推開，只剩甲○○與被
    告拉扯。（21秒）該名員工又趨前與被告拉扯，另一員工亦
    加入制止。因為鏡頭位置關係擋住被告持槍的動作。（25秒
    ）二名員工加入制止，（37秒）二名員工又加入制止，（45
    秒）共約六、七名將被告完全壓制在地上，在員工制止當中
    ，因為鏡頭位置關係擋住被告持槍的動作等情，有本院勘驗
    筆錄在卷可稽及該監視光碟翻拍照片附卷可參（偵查卷第50
    、51頁，本院卷第52、53、119 頁），依上開案發過程，若
    被告己○○果真有殺害甲○○之犯意，則當被告己○○右手
    持槍，槍口朝下，快速步入大廳走至櫃台趨近甲○○身旁、
    或以左手抓住甲○○胸前衣領，持槍抵制甲○○腹部，並將
    甲○○拉至大廳時、甚或槍槍口朝上，欲抵住甲○○頭部時
    ，均有充份之機會當場立即開槍擊殺甲○○，被害人甲○○
    必於現場為被告己○○所開槍擊殺，實難倖免，豈會給予甲○○或其他在場之「天龍三溫暖」員工接近被告己○○並予
    以奪槍反制之機會，可見被告己○○其持槍暴力教訓意味濃
    厚，意在強制迫使甲○○就範而已，並無戕害被害人生命之
    動機及故意。公訴人認為被告己○○具有殺人之故意或不確
    定之故意，是否屬實，已非無疑？
  (二)
  (1)證人即被害人甲○○於偵查中證稱：「我看錄影帶我覺得他
    是喝醉了，而且他應該沒有要殺我的意思，如果他要殺我，
    我第一槍就躲不過了」等語（偵查卷第128 頁），其於本院
    審理時證稱：「（問：你認對當時被告持槍有無要置你於死
    的意思？）應該是沒有，我沒有要袒護他，我覺得他當時是
    因為有喝酒，若他當時真的有意要對我開槍，第一時間他抵
    住我腹部時，就會開槍了。（問：在拉扯過程中，被告有無
    機會對你擊發？）應該是有，因為我看錄影帶時，有一個時
    間他有用槍抵住我頭部，當時我的手還沒有控制住他，若他
    有意開槍，就一定會開，我也是逃不掉。（問：為何他會擊
    發三槍？）我感覺應該都是在拉扯過程中擊發的，應該不是
    對著我擊發的，因為他的槍口都是朝下」、「我的感覺是應
    該都是在拉扯過程中擊發的，應該不是對著我擊發的，因為
    他的槍口都是朝下」等語（本院卷第12 0、121 頁）。
  (2)證人丙○○於偵查中證稱：「我看到他時，他手上就是拿著
    槍，之後他就走過來，拿槍指著經理（指甲○○）肚子，我
    們經理把他推開，之後他就有開一槍（按被告己○○稱係誤
    觸扳機而擊發），他槍好像是朝地上旁開一槍」（偵查卷第
    129 頁），其於本院稱：「（問：己○○當時開槍時，他的
    槍口朝何方向？）他的槍口都是朝地上。（問：以你當時所
    見的情形，己○○為何會擊發那三槍？）第一槍應該是我要
    靠上去時，他不想讓我靠近，第二、第三槍，可能是在拉扯
    中不小心按到板機」（本院卷第110 頁）、「（問如何擊發
    ？）我那時的直覺應該是因為拉扯中，被告按到的，如果要
    故意射的話，應該第一個目標會是我，我就逃不掉了，因為
    當時我靠近他要搶他的槍，他並沒有拿槍指著我。」（本院
    卷第113 頁）。
    綜依據證人甲○○、丙○○上開證述之過程，與前開「天龍
    三溫暖」監視器所監錄過程大致相符，渠2 人為搶奪該手槍
    而與被告己○○近身肢體接觸、拉扯，渠均感受被告己○○
    雖右手持手槍，然於當下與被告己○○爭搶該手槍時，被告
    己○○均有機會對渠等開槍射擊，姑且不論被告己○○持該
    把手槍擊發之3 槍是否誤觸扳機走火屬實，然被告己○○然
    始終並未將槍口朝向渠等身體部位開槍射擊，適足以證明被
    告己○○並無殺人之犯意。
  (3)又上開3 槍之彈著點，分係第一槍「天龍三溫暖」大廳中間
    地板、第二槍靠近櫃檯下方（地面）、第三槍電梯門口地面
    ，此為證人丙○○、甲○○、乙○○、辛○○、庚○○（本
    院卷第11 0、111 、146 、147 、148 頁），並有「天龍三
    溫暖」現場彈著點之照片附卷可稽（本院卷第87至94頁），
    亦符合證人丙○○等人所證被告己○○所持之該手槍擊發時
    槍口朝下，故彈著點分佈於「天龍三溫暖」店內之地面。參
    以證人丙○○於偵審中證稱被告己○○第一槍係是朝地上旁
    擊發，第二、第三槍，可能是在拉扯中不小心按到板機等語
    （偵查卷第129 頁，本院卷第110 頁），已如上述，又證人
    乙○○於本院證稱：「（問：你在搶槍過程中，被告己○○
    擊發幾槍？）之前我聽到一槍，後來我去搶槍過程中又聽到
    二槍。（問：以你當時所見情形，被告為何又擊發那二槍？
    ）當時他槍還拿在手上，才會又開了二槍。（問：己○○開
    槍時，就你所見情形，有無人去拉扯到他？）許龍生有拉住
    被告拿槍的那隻手的手腕。（問：當時扣板機的手有無人去
    抓他？）那時候我、丙○○、經理甲○○共四人在那裡搶槍
    ，板機部分沒有人去抓到。（問：當時己○○開第二槍時你
    人在何處？）我與他們抱在一起在搶槍。」等語（本院卷第
    14 4、145 頁），因而，被告己○○該把手槍所第一次擊發
    係槍口朝下，向地面射擊，意在示警，其主觀上並無殺人犯
    意，至為明顯，嗣甲○○、丙○○、乙○○及其餘員工等多
    人陸續上前與被告己○○拉扯或抓住持槍之右手或壓制其身
    體，欲搶下其手中之手槍，則該把手槍嗣後所擊發之2 槍，
    是否確係被告故意射擊？抑或如證人丙○○、乙○○所證被
    告己○○持手槍之手與「天龍三溫暖」店內之員工拉扯間誤
    觸扳機而走火擊發等情？均不排除其可能性，是以，自不得
    僅能憑該把手槍擊發2 枚子彈，即遽以推論被告己○○持該
    把手槍射擊2 發子彈，並進而推斷被告己○○具有殺人之犯
    意，其理至明。被告己○○辯稱其無殺人之犯意，要屬有據
    ，堪以採信。
  (三)末按刑事訴訟法第161 條第1 項規定：檢察官就被告犯罪事
    實，應負舉證責任，並指出證明之方法。因此，檢察官對於
    起訴之犯罪事實，應負提出證據及說服之實質舉證責任。倘
    其所提出之證據，不足為被告有罪之積極證明，或其闡明之
    證明方法，無從說服法官以形成被告有罪之心證，基於無罪
    推定之原則，自應為被告無罪判決之諭知。本件就被告己○○被訴殺人未遂罪部分，檢察官未提出適合於證明犯罪事實
    之積極證據，並闡明其證據方法與待證事實之關係。本院就
    此部分對於卷內訴訟資料，逐一剖析，參互審酌，仍無從獲
    得被告己○○涉有殺人未遂之確切心證，自應就此部分認為
    不成立殺人未遂罪，惟此部分係就被告己○○主觀上並無殺
    人之犯意，其客觀行為之事實與公訴人起訴之事實，基本之
    社會事實仍屬同一，爰變更檢察官起訴之法條，附此敘明。
據上論斷，應依刑事訴訟法第299 條第1 項前段、第300 條，槍
砲彈藥刀械管制條例第7 條第4 項、第12條第4 項，刑法第11條
前段、第28條、第302 條第1 項、第304 條第1 項、第55條、第
41條第1 項、第47條第1 項、第38條第1 項第1 款、第42條第3
項前段、第51條第5 款，刑法施行法第1 條之1 第1 項、第2 項
前段判決如主文。
本案經檢察官陳國鳴到庭執行職務。
中　　華　　民　　國　　96　　年　　7 　　月　　6 　　日
　　　　　　　　　刑事第三庭審判長法　官　蔡明宏
                                  法  官  賴邦元
                                  法　官　莊明達
以上正本證明與原本無異
如不服本判決應於送達後10日內向本院提出上訴狀
                                  書記官  陳佳伶
中　　華　　民　　國　　96　　年　　7 　　月　　10　　日
附錄本案論罪科刑法條全文
槍砲彈藥刀械管制條例第7條
未經許可，製造、販賣或運輸火砲、肩射武器、機關槍、衝鋒槍
、卡柄槍、自動步槍、普通步槍、馬槍、手槍或各類砲彈、炸彈
、爆裂物者，處死刑、無期徒刑或7 年以上有期徒刑；處徒刑者
，併科新台幣3千 萬元以下罰金。
未經許可，轉讓、出租或出借前項所列槍砲、彈藥者，處無期徒
刑或 5 年以上有期徒刑，併科新台幣 1 千萬元以下罰金。
意圖供自己或他人犯罪之用，而犯前二項之罪者，處死刑或無期
徒刑；處徒刑者，併科新台幣 5 千萬元以下罰金。
未經許可，持有、寄藏或意圖販賣而陳列第 1 項所列槍砲、彈藥
者，處 5 年以上有期徒刑，併科新台幣 1 千萬元以下罰金。
第 1 項至第 3 項之未遂犯罰之。
槍砲彈藥刀械管制條例第12條
未經許可，製造、販賣或運輸子彈者，處 1 年以上 7 年以下有
期徒刑，併科新台幣 500 萬元以下罰金。
未經許可，轉讓、出租或出借子彈者，處 6 月以上 5 年以下有
期徒刑，併科新台幣 300 萬元以下罰金。
意圖供自己或他人犯罪之用，而犯前二項之罪者，處 3 年以上
10 年以下有期徒刑，併科新台幣 700 萬元以下罰金。
未經許可，持有、寄藏或意圖販賣而陳列子彈者，處 5 年以下有
期徒刑，併科新台幣 300 萬元以下罰金。
第 1 項至第 3 項之未遂犯罰之。
中華民國刑法第302條
（剝奪他人行動自由罪）
私行拘禁或以其他非法方法，剝奪人之行動自由者，處 5 年以下
有期徒刑、拘役或 3 百元以下罰金。
因而致人於死者，處無期徒刑或 7 年以上有期徒刑，致重傷者，
處 3 年以上 10 年以下有期徒刑。
第 1 項之未遂犯罰之。
中華民國刑法第304條
（強制罪）
以強暴、脅迫使人行無義務之事或妨害人行使權利者，處 3 年以
下有期徒刑、拘役或 3 百元以下罰金。
前項之未遂犯罰之。
